臺灣高等法院臺中分院刑事判決
111年度上訴字第668號

上  訴  人  
即  被  告  李永傑


選任辯護人  紀佳佑律師
上列上訴人因加重詐欺案件，不服臺灣南投地方法院110年度訴
字第314號中華民國111年1月12日第一審判決（起訴案號：臺灣
南投地方檢察署110年度偵字第5677號），提起上訴，本院判決
如下：
    主  文
上訴駁回。
    事  實
一、李永傑、楊承諺（所為詐欺等犯行，業經判處罪刑確定）於
    民國110年10月14日前某日，加入由姓名年籍不詳、綽號「
    小張」等人發起之三人以上，以實施詐術為手段，具有持續
    性或牟利性之結構性詐欺集團組織，並分別擔任車手頭、車
    手工作（李永傑所涉違反組織犯罪防制條例案件另案審理中
    ，非本案起訴範圍）。李永傑、楊承諺及所屬詐欺集團成年
    成員乃意圖為自己之不法所有，基於三人以上共同詐欺取財
    之犯意聯絡，由不詳成員於110年10月18日10時許，以即時
    通訊軟體LINE撥打電話與陳文風聯繫，向陳文風佯稱：係陳
    文風之外甥黃仁營，因急需現金周轉，要借款新臺幣58萬元
    ，翌日即會歸還云云，致陳文風陷於錯誤，請其配偶林茉莉
    於同日10時30分許，前往南投縣○○鎮○○路0段000號之埔里崎
    下郵局，臨櫃匯款58萬元至詐欺集團成員指示之臺灣銀行台
    東分行帳號000000000000號帳戶，並旋由該詐欺集團不詳成
    員指示周鈺婷持金融卡將款項提領一空（周鈺婷所涉之詐欺
    取財罪嫌，另由檢察官偵辦）。陳文風匯款後，該詐欺集團
    成員又接續上開詐欺犯意，續佯以黃仁營之名義，於同日13
    時許撥打LINE電話向陳文風佯稱尚需要178萬元現金云云，
    陳文風此時察覺有異而報警處理，並配合警員指示表示業已
    籌到110萬元現金，約定當面取款。李永傑乃以通訊軟體聯
    繫楊承諺前往取款，嗣楊承諺於同日22時45分許搭乘計程車
    抵達陳文風位在南投縣埔里鎮住處門口欲向陳文風取款之際
    ，旋為埋伏警員當場逮捕，並扣得楊承諺所有之IPHONE 6S
    （門號0000000000號）行動電話1支，因而查悉上情。
二、經南投縣政府警察局埔里分局報告臺灣南投地方檢察署檢察
    官偵查起訴。　　
    理  由
一、本件認定事實所引用之卷內所有卷證資料（包含人證、物證
    、書證），並無證據證明係公務員違背法定程序所取得，與
    本案事實亦有自然之關連性，檢察官、上訴人即被告李永傑
    （以下稱被告）及辯護人於準備程序迄至本案言詞辯論終結
    ，均不爭執該等卷證之證據能力或曾提出關於證據能力之聲
    明異議，且卷內之傳聞書證，亦無刑事訴訟法第159條之4之
    顯有不可信之情況或其他不得作為證據之情形，本院認引為
    證據為適當，是依刑事訴訟法第159條之4、之5等規定，下
    述認定事實所引用之證據方法均有證據能力。
二、上開犯罪事實，業經被告於原審及本院審理時均坦承不諱(
    見原審卷第119頁、第132頁，本院卷第70至71頁、第104頁)
    ，核與證人即共犯楊承諺供稱參與分工情節相符(見警卷第2
    至12頁，偵卷第21至23頁、第130至132頁、第209至211頁)
    ，並經證人即被害人陳文風、林茉莉指述明確，暨有南投縣
    政府警察局埔里分局扣押筆錄、扣押物品目錄表、匯款單正
    本、林茉莉匯款之金融帳戶存摺影本、陳文風之LINE訊息對
    話紀錄翻拍照片、共犯楊承諺行動電話內之訊息對話紀錄翻
    拍照片、手機勘查報告、現場照片在卷可稽(見警卷第13至1
    8頁、第21至26頁、第31頁至36頁、第43頁至54頁)，而可認
    定。
三、論罪之說明：
  ㈠核被告所為，係犯刑法第339條之4第1項第2款之三人以上共
    同犯詐欺財罪。
　㈡按同正犯之成立，祇須具有犯意之聯絡，行為之分擔，既不
    問犯罪動機起於何人，亦不必每一階段犯行均經參與；共同
    實施犯罪行為之人，在合同意思範圍以內，各自分擔犯罪行
    為之一部，相互利用他人之行為，以達其犯罪之目的者，即
    應對於全部所發生之結果，共同負責。查本案詐欺取財之運
    作模式，係由詐欺集團冒用被害人陳文風外甥名義以虛偽之
    情節電話詐騙被害人，致被害人陷於錯誤而臨櫃匯款58萬元
    ，嗣又接續以同一情節詐騙被害人，並於被害人表示需現場
    交付財物時，詐欺集團上層為避免因親往收取時遭檢警查獲
    ，遂由被告指派共犯楊承諺出面從事該次高風險之收取財物
    工作，並於順利完成收款後，指示楊承諺將款項送達指定地
    點交付予詐欺集團上游，此據證人楊承諺供稱：「（問：李
    永傑負責的工作為何？）管人，他會用telegram傳訊息問我
    是不是到指定的地點及有沒有拿到東西。是幫公司、上頭的
    人監控我的行動」、「…我拿到錢之後跟李永傑聯絡，他會
    告訴我要將錢送去哪裡，我到達指定地點之後，會有人來跟
    我接應」等語在卷（見偵卷第12頁），是被告雖未直接以電
    話詐欺被害人，亦未親自出面收取金錢，但其所為係詐欺集
    團犯罪計畫不可或缺之重要環節，自應就所參與犯行所生之
    全部犯罪結果共同負責。準此被告就本案犯行，與楊承諺及
    所屬詐欺集團成員，彼此間有犯意聯絡及行為分擔，應論以
    共同正犯。
四、上訴駁回部分：
  ㈠原審認被告犯行事證明確，適用刑法第339條之4第1項第2款
    規定，審酌其貪圖可輕鬆得手之不法利益，而參與詐騙集團
    ，所為造成被害人之財產損失，並破壞社會秩序及互信基礎
    甚鉅，暨於詐騙集團內分擔之角色、坦承犯行、高中畢業
　　等一切情狀，量處有期徒刑1年3月。經核原判決認事用法均
    無違誤，量刑亦屬妥適。
  ㈡被告上訴意旨略以：被告犯後坦承犯行，態度良好，節省相
    當司法資源，請審酌上情，予以從輕量刑。另被告本案所犯
    僅有刑法第339條之4第1項第2款之加重詐欺取財罪，共犯楊
    承諺則係一行為觸犯刑法第339條之4第1項第2款之加重詐欺
    取財罪、組織犯罪條例第3條第1項後段之參與犯罪組織罪，
    然原判決竟量處2人相同之刑度，實有違平等原則等語。經
    查：①原審於量刑時已詳予審酌刑法第57條各款所列情狀，
　　包括上訴意旨所稱坦承犯行之犯後態度，而予以綜合考量後
    ，就被告所犯加重詐欺犯僅判處有期徒刑1年3月，實屬從低
    度量刑，就刑罰裁量職權之行使，既未逾越法律所規定之範
    圍，亦無濫用權限之情形，難遽謂原判決就此部分之量刑有
    何不當。②多數被告縱使屬相同犯罪事實之共犯，亦因其等
    個人參與犯罪之動機、手段、分擔之情節以及各自品行、生
    活狀況、智識程度與犯罪後態度之不同，而有差異，自得據
    此為輕重相異之量刑。查本案被告於詐欺集團中擔任監控及
    指揮「車手」提款之角色，不論層級及重要性均在共犯楊承
    諺之上，原判決考量此點而在共犯楊承諺另觸犯參與犯罪組
    織罪名之情形下，乃量處2人相同刑度，難認有何違法平等
    原則可言。從而，被告之上訴，為無理由，應予駁回。
據上論斷，應依刑事訴訟法第368條，判決如主文。
本案經檢察官黃慧倫提起公訴，檢察官施清火到庭執行職務。
中　　華　　民　　國　　111 　年　　6 　　月　　15　　日
        　　刑事第六庭    審判長法　官  張  靜  琪
　　　　　　　　　　　　　　    法　官  許  冰  芬
   　　　　　　　　　　 　　　  法　官  鍾  貴  堯     
　　　　　　　　　　　　　　　                      
以上正本證明與原本無異。     
如不服本判決應於收受送達後20日內向本院提出上訴書狀，其未
敘述上訴理由者，並得於提起上訴後20日內向本院補提理由書（
均須按他造當事人之人數附繕本）「切勿逕送上級法院」。因疫
情而遲誤不變期間，得向法院聲請回復原狀。

                                書記官  何  佳  錡
　　　　　　　　　　　　　　　　
中　　華　　民　　國　　111 　年　　6 　　月　　15　　日